【裁判字號】    99,交聲,768
【裁判日期】    990531
【裁判案由】    聲明異議
【裁判全文】
臺灣臺中地方法院刑事裁定             99年度交聲字第768號
原處分機關  交通部公路總局臺中區監理所（豐原監理站）
異  議  人
即受處分人  甲○○
上列受處分人因違反道路交通管理處罰條例案件，對於交通部公
路總局臺中區監理所（豐原監理站）民國99年2月5日所為之處分
（原處分案號：豐監稽違字第裁63-ZBB651506號裁決書），聲明
異議，本院裁定如下：
    主  文
原處分撤銷。
甲○○汽車駕駛人，駕駛汽車行駛於高速公路，行車速度超過規
定之最高速限二十公里以上未滿四十公里，處罰鍰新臺幣仟伍
佰元，並記違規點數壹點。
    理  由
一、原處分意旨略以：異議人即受處分人甲○○（下稱異議人）
    於民國98年11月29日13時53分許，駕駛黃媚姣所有車牌號碼
    5888-HV 號自用小客車（下稱系爭車輛），行經限速100 公
    里之國道一號高速公路南下137.99公里處，以時速140 公里
    之速度超速行駛，為警攔停舉發「速限100 公里，經雷達（
    射）測定行速140 公里，超速40公里」之違規。嗣異議人於
    舉發通知單上所載之應到案日期99年1 月15日前向原處分機
    關提出申訴，經原處分機關函請舉發單位即內政部警政署國
    道公路警察局第二警察隊調查結果，仍認異議人確有前開違
    規行為，原處分機關乃於99年2 月5 日以異議人有「行車速
    度，超過規定之最高時速40公里以上未滿60公里」之違規事
    實，依道路交通管理處罰條例第33條第1 項第1 款及第63項
    第1 項第1 款之規定裁處異議人罰鍰新臺幣（下同）5,000
    元，併記違規點數1 點等語。
二、聲明異議意旨略以：人、設備、量測方法，皆會影響檢測結
    果，每一次重複量測所得結果必有變異，稱為量測不確定度
    ，故國際相關檢測標準，皆依量測不確定度觀念而訂定檢測
    公差，據標準檢驗局公函雷達測速儀偵測速率之誤差，於時
    速150 公里以下時為不大於1 公里，於時速150 公里以上時
    ，不大於2 公里等情，此為法定允許之誤差，時速140 公里
    加入誤差值，可能變為139 公里或141 公里，法律應採對異
    議人有利認定，故請求撤銷原處分，爰據此聲明異議等語。
三、按汽車行駛高速公路及快速公路，應依速限標誌指示，高速
    公路及快速公路交通管制規則第5條第1項前段定有明文。次
    按汽車行駛於高速公路、快速公路或設站管制之道路，不遵
    守使用限制、禁止、行車管制及管理事項之管制規則，而有
    行車速度超過規定之最高速限者，處汽車駕駛人3,000 元以
    上6,000 以下罰鍰，並記違規點數1 點；違反道路交通管理
    處罰條例第33條第1 項第1 款規定，小型車行駛高速公路超
    過規定之最高速限20公里以上未滿40公里，期限內繳納罰鍰
    或到案聽候裁決者，處3,500 元罰鍰，道路交通管理處罰條
    例第33條第1 項第1 款、第63條第1 項第1 款及違反道路交
    通管理事件統一裁罰基準表亦分別有明文規定。又按認定犯
    罪事實所憑之證據，雖不以直接證據為限，間接證據亦包括
    在內。然而無論直接證據或間接證據，其得為訴訟上之證明
    者，須於通常一般之人均不致有所懷疑，而得確信其為真實
    之程度者，始得據為有罪之認定。倘其證明尚未達此一程度
    ，而有合理之懷疑存在，而無從使事實審法院得有罪之確信
    時，即應由法院為諭知被告無罪之判決（最高法院76年度台
    上字第4986號判例可參）。末按法院受理交通事件，準用刑
    事訴訟法之規定，道路交通管理處罰條例第89條前段定有明
    文，是以法院審理行為人違反道路交通管理處罰條例案件時
    ，當有其適用；從而法院於審理行為人違反道路交通管理處
    罰條例案件，如就原處分機關所認定之行為人違規事實仍有
    合理之懷疑，而無法確信行為人確有該當於道路交通管理處
    罰條例各該處罰條文之構成要件事實時，此際即應依罪疑唯
    輕之原則，為受處分人有利之認定。
四、經查：
  (一)本件異議人即受處分人甲○○於98年11月29日13時53分許，
    駕駛系爭車輛行經限速100 公里之國道一號高速公路南下
    137.99公里處，以時速140 公里之速度超速行駛，為警攔停
    舉發本件違規之事實，為異議人不爭，並有內政部警政署國
    道公路警察局第二警察隊公警局交字第ZBB651505 號舉發違
    反道路交通管理事件通知單影本1 紙在卷可稽，此部分事實
    洵堪認定。
  (二)本件用以測速之雷達測速儀（型號：主機MRC 、天線MRC 、
    器號：主機1351、天線1351），雖於97年12月10日經經濟部
    標準檢驗局檢定合格（檢定合格單號碼：MOGA0000000A、MO
    GA00000008），並核發檢定合格證書在案，其有效期限至98
    年12月31日等情，有97年12月10日經濟部標準檢驗局雷達測
    速儀檢定合格證書1 紙在卷可稽，惟依經濟部標準檢驗局98
    年12月24日公告之「雷達測速儀檢定檢查技術規範」第7 項
    檢定及檢查公差所載關於雷射測速儀之速度偵測之準確度：
    當速度小於150km/h 時，不大於1km/h ，及當速度在150km/
    h 以上時，不大於2km/h ，且舉發單位所使用之雷達測速儀
    經送檢定符合上述規範，而有該規範1 份及內政部警政署國
    道公路警察局第二警察隊99年5 月13日公警二交字第099029
    0827號函附卷可佐。是本件檢定合格之雷射測速儀，於檢定
    有效期限內測速，仍可能有誤差存在，以測得140km/h 為例
    ，其車速可能在139km/h~141km/h 之範圍，則異議人所駕系
    爭車輛經雷達測定行速為140km/h ，於誤差值為「-1km/h」
    之情形，系爭汽車之車速可能為時速139 公里，超過最高速
    限即未滿40公里，而為介於超速20公里以上至40公里之區間
    （139km/h －100km/h=39km/h），此外，復無其他證據足資
    證明系爭汽車超速達60公里以上，揆諸上開說明，依罪疑唯
    輕原則，自應為對異議人有利之認定，原處分逕認異議人行
    車速度超速40公里以上，尚非妥適。
五、從而，本件既無確切證據足資證明異議人確有行車速度超速
    40公里以上之行為，則原處分機關遽依道路交通管理處罰條
    例33條第1項第1款之規定裁罰，與法即有未合。惟異議人於
    上開速限時速100公里路段，駕車以時速139公里至141公里
    之間之速度行駛，至少已超速39公里以上未滿40公里等情，
    已如前述，是爰將原處分撤銷，改依道路交通管理處罰條例
    第33條第1項第1款、第63條第1項第1款及違反道路交通管理
    事件統一裁罰基準表之規定，諭知如主文第2 項所示之裁罰
    ，以資適法。
據上論斷，應依道路交通案件處理辦法第20條前段，裁定如主文
。
中    華    民    國    99    年    5     月    31    日
                  交通法庭   法  官  簡婉倫
以上正本證明與原本無異。
如不服本裁定，應於裁定送達後 5日內向本院提出抗告狀（須附
繕本）。
                             書記官  許千士
中    華    民    國    99    年    5     月    31    日

司法院資訊處製作；財團法人民間司法改革基金會備份。
